臺灣士林地方法院民事判決
110年度重訴字第221號
原      告  甲○○  

被      告  乙○○
訴訟代理人  郭承昌律師
上列當事人間請求損害賠償事件，原告提起刑事附帶民事訴訟，
經本院刑事庭以109年度重附民字第31號裁定移送前來，本院於
民國111年6月29日言詞辯論終結，判決如下：
    主  文
被告應給付原告新臺幣陸萬伍仟貳佰陸拾元，及自民國一百零九
年八月十二日起至清償日止，按年息百分之五計算之利息。
原告其餘之訴駁回。
訴訟費用由被告負擔百分之一，餘由原告負擔。
本判決第一項原告勝訴部分得假執行；但被告如以新臺幣陸萬伍
仟貳佰陸拾元為原告預供擔保，得免為假執行。
    事實及理由
壹、程序方面
　　訴狀送達後，原告不得將原訴變更或追加他訴，但擴張或減
    縮應受判決事項之聲明者，不在此限。民事訴訟法第255條
    第1項第3款定有明文。查原告起訴時聲明第1項原請求被告
    給付新臺幣（下同）1,130萬元之本息（見109年度重附民字
    第31號卷第3頁，下稱附民卷），嗣變更上開請求之本金為1
    ,129萬8,103元（見本院卷二第13頁），乃減縮應受判決事
    項之聲明，尚無不合，應予准許。
貳、實體方面
一、原告主張：被告於民國108年9月14日中午1時許在臺北市○○
    區○○街000號3樓房屋（下稱系爭房屋），因故與原告發生爭
    執，一時情緒失控，拿起客廳桌上之硬殼塑膠保鮮盒自後追
    打原告，原告逃往陽台邊，被告亦追至陽台處，並即以左手
    抓住原告之左肩，以右手持前開保鮮盒之底部彎角硬質處自
    原告左側朝其左後腦砸打數下，期間並拉扯其身體，致原告
    受有頭部、頸部挫傷、腦震盪之傷害（下稱系爭侵權行為）
    。原告因系爭侵權行為受有醫療費用2萬8,565元、醫療用品
    費用708元、未來醫療費用（含身心科15萬7,320元、物理治
    療1萬9,500元、傳統治療1萬5,000元）、交通餐食費用4萬1
    ,700元、未來交通餐食費用10萬8,000元、搬家及倉儲費用2
    7萬7,310 元、營業收入損失65萬元、慰撫金1,000萬元之損
    害，爰依民法第184條第1項、第193條第1項、第195條第1項
    規定，請求被告賠償原告1,129萬8,103元等語。並聲明：被
    告應給付原告1,129萬8,103元，及自刑事附帶民事起訴狀繕
    本送達翌日起至清償日止，按年息百分之五計算之利息。
二、被告則以：國立臺灣大學醫學院附設醫院（下稱臺大醫院）
    病歷護理過程紀錄、家庭暴力通報表及到場員警之證述均未
    記載原告有明顯外傷，原告提供之診斷證明書顯與事實不符
    ，且保鮮盒亦無被告指紋，被告否認傷害原告；又原告除10
    8年9月14日於臺大醫院就診、同年9月18日至同年11月22日
    於中山醫院就診之醫療費用外，其餘均與系爭侵權行為無關
    ，且其並無重覆就醫之必要，其自費支出電腦斷層及購買頸
    圈之費用亦非必要費用；又原告前往懷寧、愛鄰、安康復健
    科診所就診費用與系爭侵權行為並無關聯；其傷勢並無搭乘
    計程車之必要；其主張餐食費用乃日常所需，與系爭侵權行
    為無關；再者，被告無提供房屋供原告使用之義務，其支出
    之搬家費用亦與系爭侵權行為無關；原告擔任負責人佐雅洋
    和國際有限公司（下稱佐雅公司）之營業收入非其個人所得
    ，且該收入未扣除成本；況該公司於108年總收入銳減，更
    於109年處於停業狀態，原告自無工作損失或營業收入損失
    。另原告傷勢甚微，其慰撫金之請求無理由等語，資為抗辯
    。並聲明：原告之訴及假執行之聲請均駁回。
三、法院的判斷
　㈠因故意或過失，不法侵害他人之權利者，負損害賠償責任。
    不法侵害他人之身體或健康者，對於被害人因此喪失或減少
    勞動能力或增加生活上之需要時，應負損害賠償責任；不法
    侵害他人之身體、健康、名譽、自由、信用、隱私、貞操，
    或不法侵害其他人格法益而情節重大者，被害人雖非財產上
    之損害，亦得請求賠償相當之金額。民法第184條第1項前段
    、第193條第1項及第195條第1項前段分別定有明文。
　㈡被告確實有對原告為系爭侵權行為
　　⒈原告主張被告於108年9月14日中午1時許在系爭房屋，因故
      與原告發生爭執，持客廳桌上之硬殼塑膠保鮮盒自後追打
      原告，致原告受有頭部、頸部挫傷、腦震盪等傷害等語，
      查訴外人丙○○於被告被訴傷害案件（下稱系爭刑事案件）
      刑事第一審審理時（案號：109年度訴字第96號，下稱96
      號）結證稱：伊於108年9月14日任職於臺北市消防局圓山
      分隊，108年9月14日有前往系爭房屋，訴外人丁○○跟伊一
      起出勤，伊與丁○○依照原告現場陳述，製作臺北市政府消
      防局救護紀錄表，現場狀況欄位有註記一般外傷、頭部外
      傷，是依照原告之陳述等語（見96號卷第328-330頁），
      丁○○於96號案件結證稱：伊於108年9月14日任職於臺北市
      消防局圓山分隊，108年9月14日有前往系爭房屋，與丙○○
      一起出勤，臺北市政府消防局救護紀錄表現場狀況欄位有
      註記一般外傷、頭部外傷，是先做檢視才勾選，紀錄表中
      「傷病患主訴」是依照原告陳述記載，「創傷」欄位須經
      伊判斷才會填寫等語（見96號卷第331-333頁），並有臺
      北市政府消防局救災救護指揮中心受理報案紀錄表、救護
      紀錄表、臺北市政府警察局大同分局重慶北路派出所110 
      報案紀錄單、員警工作紀錄簿、臺大醫院急診病歷等資料
      在卷可稽（見臺灣士林地方檢察署108年度偵字第16058號
      卷〈下稱偵卷〉第55、56、59、60頁、96號卷第73-105頁）
      ，原告因被告對其為系爭侵權行為，致受有頭部挫傷併腦
      震盪、頸部挫傷一節，亦有臺大醫院診斷證明書附卷可佐
      （見偵卷第14頁），是原告主張被告於前開時地對其為系
      爭侵權行為，致其受有頭部挫傷併腦震盪、頸部挫傷等語
      ，應屬有據。
　　⒉被告雖辯稱訴外人即現場值勤員警戊○○於系爭刑事案件證
      述消防隊人員說原告沒有外傷，且原告所指被告所持之保
      鮮盒並未檢出被告指紋，足認原告所述不實云云，惟查，
      原告之傷勢係經消防局救護人員丙○○、丁○○於事發現場依
      照原告之陳述，並予以檢視後，於救護紀錄表進而填載「
      一般外傷、頭部外傷」，業經認定如前，康家興既未於現
      場對原告之傷勢加以確認，尚難以其於系爭刑事案件之證
      述即得作為被告有利之認定。至保鮮盒於系爭刑事案件經
      送鑑定結果，固未採得被告之指紋，然影響指紋鑑定之因
      素眾多，如當事人排汗多寡、汗液成分比例、現場環境溫
      度、相對溼度、指紋存在檢體物面性質、指紋保存狀態等
      ，均足以影響鑑定之結果，自不足僅以保鮮盒未檢出被告
      指紋，遽認被告未持保鮮盒對原告毆打，被告上開抗辯，
      尚不足採。
　　⒊被告復辯稱戊○○於系爭刑事案件證述原告之父親到場即進
      行蒐證，並未立即陪同原告就醫，足認原告之傷勢係與其
      父親刻意偽造云云，然查，原告於事發後，分別於當日中
      午1時44分、49分、51分、54分，各撥打電話向其父親（
      持用門號0000000000號）、被告之胞兄己○○（持用門號00
      00000000號）、112專線求援，警察於中午1時59分到場，
      臺北市政府消防局救護人員於下午2時抵達現場，2時14分
      將原告載離現場，2時23分抵達臺大醫院急診，診斷結果
      原告受有頭部挫傷併腦震盪、頸部挫傷等情，有原告所使
      用手機門號之中華電信股份有限公司通話明細報表、臺北
      市政府消防局救災救護指揮中心受理報案紀錄表、救護紀
      錄表、臺北市政府警察局大同分局重慶北路派出所110報
      案紀錄單、臺大醫院急診病歷、家庭暴力驗傷診斷書、診
      斷證明書等件附於系爭刑事案件卷宗可稽（見偵卷第13-1
      5、55、59、74-76頁、96號卷第73-91頁），且經陳澤生
      於系爭刑事案件檢察官偵訊時證述屬實（見偵卷第68-69
      頁）；對照臺大醫院診斷證明書、臺北市政府消防局救災
      救護指揮中心救護紀錄表記載原告所受傷勢，核與原告前
      開主張為一致。甚且，原告於事發後，於同日下午2時2分
      、26分撥打電話予訴外人即其友人庚○○（持用門號000000
      0000號）傾訴其遭被告毆打及後腦感到疼痛之情，庚○○旋
      即到醫院陪同原告就醫乙節，業經庚○○於956號案件審理
      時證述明確（見96號卷第335頁），並於前開中華電信股
      份有限公司通話明細報表為憑（見偵卷第75頁），原告既
      於事發後旋即撥打電話至112求救，又向己○○、庚○○致電
      說明遭到被告毆打之情事，並立即前往醫院就醫，尚難認
      其主張遭被告持保鮮盒毆打左後腦及拉扯之傷害等語，為
      其編造杜撰，被告此部分抗辯，亦不足採。
　　⒋又關於原告於事發時所受傷害是否包含腦震盪一節，臺大
      醫院曾回覆：醫師進行病史詢問時，原告自述遭男友以鈍
      器敲擊後腦，此為原告主訴記載，但執行理學檢查時亦發
      現後腦有血腫，再配合其主訴之症狀頭暈及噁心，綜合評
      估判斷而有頭部挫傷併腦震盪、頸部挫傷之診斷，有臺大
      醫院110年9月27日校附醫秘字第1100904479號函檢附受理
      院外機關鑑定/查詢案件回覆意見表附於系爭刑事案件第
      二審卷宗為憑（見臺灣高等法院110年度上訴字第1937號
      卷第81-83頁），足見臺大醫院醫師係以原告之後腦有遭
      撞擊而有血腫，並佐以頭暈、噁心之症狀，判斷原告除頭
      部挫傷外，尚有腦震盪之情形，是原告主張其因被告持保
      鮮盒毆打左後腦及拉扯，因而受有頭部挫傷併腦震盪、頸
      部挫傷之傷害等語，核屬有據。
　　⒌綜上，原告主張被告於108年9月14日中午1時許在系爭房屋
      3樓，因故與原告發生爭執，持客廳桌上之硬殼塑膠保鮮
      盒自後追打原告，致原告受有頭部、頸部挫傷、腦震盪等
      傷害等語，為有理由，原告依民法第184條第1項前段規定
      ，請求被告對其所受損害負賠償之責，即屬有據。
　㈢原告請求各項損害，說明如下：
　　⒈當事人主張有利於己之事實者，就其事實有舉證之責任。
      民事訴訟法第277條本文定有明文。侵權行為之成立，須
      行為人因故意過失不法侵害他人權利，亦即行為人之行為
      須具備歸責性、違法性，並不法行為與損害間有因果關係
      ，始能成立，且主張侵權行為損害賠償請求權之人，對於
      侵權行為之成立要件應負舉證責任（最高法院100 年度台
      上字第328號判決可參）。
　　⒉醫療費用2萬8,565元
　　　⑴原告因被告對其為系爭侵權行為，致原告受有頭部、頸
        部挫傷、腦震盪等傷害乙情，業經本院認定如前，原告
        因而前往臺大醫院、中山醫學大學附設醫院大慶院區（
        下稱中山附醫）就醫，支出如附表1所示費用，業據其
        提出中山附醫診斷證明書為憑（見本院卷一第64頁），
        並有前開臺大醫院診斷證明書為佐（見偵卷第14頁），
        且為被告所不爭執（見本院卷一第168頁），是原告請
        求被告賠償醫療費用5,260元，核屬有據。
　　　⑵原告請求附表2所示之醫療費用17,305元部分：
　　　　①附表2編號1-7中山附醫部分，此部分之就診時間發生
          在系爭侵權行為之前，難認與系爭侵權行為間有因果
          關係，原告此部分請求，為無理由。
　　　　②附表2編號8-10中山附醫部分，被告爭執此段期間就醫
          與系爭侵權行為之因果關係，且前開中山附醫診斷證
          明書僅記載附表1編號4、5、7、8、10所示之就醫係
          頭部挫傷之後續照護，本院並衡酌原告自陳附表2編
          號1至7係因調養身體而有固定至中山附醫中醫科就醫
          等語（見本院卷一第168頁），而原告未再就附表2編
          號8-10就醫部分提出證據說明係因系爭侵權行為所致
          傷害而有必要繼續治療，並有治療之必要性，其請求
          此部分費用，難認有據。
　　　　③附表2編號11-12佛教慈濟醫療財團法人臺北慈濟醫院
          （下稱慈濟醫院）部分，被告爭執此段期間就醫與系
          爭侵權行為之因果關係，原告雖主張係因臺大醫院提
          供藥物使用完畢，無法排上臺大醫院門診時間，因而
          前往慈濟醫院就醫云云，惟查，對照附表1編號5所示
          108年9月27日，原告於當日有前往中山附醫回診，且
          經本院認定與治療因系爭侵權行為所受傷害有關，則
          何以不到1週時間，原告又須再前往慈濟醫院進行治
          療，已有所疑，且原告亦未提出證據說明慈濟醫院就
          醫係為治療頭部、頸部所受之傷害，其請求此部分費
          用，難認有據。
　　　　④附表2編號13-19臺大醫院部分，其中編號13所示就醫
          為內科，難認與系爭侵權行為有關；且原告並未提出
          證據說明編號14-19所示就醫係為治療頭部、頸部所
          受之傷害，其請求此部分費用，難認有據。
　　　　⑤附表2編號20-129愛鄰復健科診所部分，業據該診所回
          覆：原告於109年5月27日初診時主訴下背痛及頸痛，
          檢查後在頸椎間盤疾患及腰椎間盤疾患診斷下安排物
          理治療，其初診日期與108年9月14日因頭部及頸部挫
          傷至臺大醫院就醫已相隔有一段時日，無法判斷其相
          關性等語，有該診所111年5月17日愛字第1110517001
          號函在卷可稽（見本院卷一第216頁），足見原告於
          初診時所述頸部疼痛部分，尚無其他證據佐證係與系
          爭侵權行為有因果關係，自無法以其僅因自訴頸部疼
          痛乙情，逕認係被告侵害行為所致，其請求此部分費
          用，難認有據。
　　　　⑥附表2編號130-144安康復健科診所部分，業據該診所
          回覆：原告於109年5月28日初診主訴：❶2年前挫傷後
          出現腰部不適，經他院診查惟腰薦椎椎間盤突出；❷
          右肩腫痛不適及右手不靈活，曾於半年前因家庭暴力
          致頭部及頸部挫傷，也曾於他院就醫懷疑是頸椎退化
          所致。同年6月9日回診時開立轉診單協助轉診至臺大
          醫院神經科檢查治療，同年9月24日回診時，他院X光
          檢查顯示有頸椎第4、5節、第5、6節椎間盤高度降低
          ，腰椎第4、5節椎間盤高度降低情形。原告所訴右肩
          腫痛不適及右手不靈活、左頭皮麻木及雙上肢無力、
          頸部不適、兩側上背疼痛、右上背疼痛雖屬臺大醫院
          、中山附醫診斷證明書所載病名常見後遺症，然而並
          非唯一可能病因，仍有許多其他可能病因，原告初次
          就診具前開診斷證明書開立日期為8個多月之後，相
          隔時間已久，無法排除這段期間是否發生其他可能病
          因造成原告之不適等語，有該診所111年5月16日函在
          卷可稽（見本院卷一第218-220頁），由此可知，原
          告於安康復健科診就診期間，治療部位尚有腰部患疾
          ，與系爭侵權行為顯然無涉，而就頸部不適部分，除
          原告自述可能係退化所引起外，經過臺大醫院之專業
          檢查，安康復健科診所亦無法認定單獨與臺大醫院、
          中山附醫診斷證明書所載病名之後遺症直接引發，原
          告未再提出其他證據證明安康復健科診就診與系爭侵
          權行為所生傷害間之因果關係，其請求此部分費用，
          難認有據。
　　　　⑦附表2編號145-147懷寧復健科診所部分，雖據該診所
          回覆：頸椎問題可能與頸部挫傷診斷有關聯性等語有
          該診所111年5月13日函在卷可稽（見本院卷一第222
          頁），然該診所函文亦提及治療內容為「頸椎椎間盤
          突出與腰椎椎間盤突出」，而頸椎椎間盤突出是否係
          因被告所為侵權行為所致，原告並未提出證據說明，
          自難認前往懷寧復健科診所復健所生費用，與系爭侵
          權行為所生傷害間有因果關係，其請求此部分費用，
          難認有據。
　　　⑶原告又主張因系爭侵權行為所受傷害有請私人中醫師為
        其針灸治療，每次2,000元，共3次，合計6,000元云云
        ，惟原告並未舉證證明有此費用之支出，亦未證明與系
        爭侵權行為間之因果關係，其請求此部分費用，難認有
        據。
　　⒊醫療用品費用708元
　　　查原告於事發當日前往臺大醫院急診時，因原告仍有頸部
      不適，經醫師評估給予安排電腦斷層無明顯異常，原告希
      望可用頸圈固定，協助使用並簽立自費同意書等情，有臺
      大醫院急診病歷之護理過程紀錄、全民健康保險病人自願
      付費同意書在卷可憑（見96號卷第91、97頁），是依上開
      護理過程紀錄，診治原告之醫師並未認定須配戴頸圈以治
      療其所受頸部傷勢，僅係原告單方認為有以頸圈固定之需
      要，則原告為此支出頸圈費用708元，自無從認與其所受
      前開傷勢間有支出之必要，其請求被告賠償醫療用品費用
      708元，難認有據。　　　　　
　　⒋未來醫療費用（含身心科15萬7,320元。物理治療1萬9,500
      元。傳統治療1萬5,000元）、交通餐食費用4萬1,700元、
      未來交通餐食費用10萬8,000元
　　　查原告並未對此項費用提出任何證據說明，原告亦未舉證
      證明其因系爭侵權行為所生傷勢至今尚未痊癒，而有繼續
      治療之必要，是原告請求被告賠償未來醫療費用（含身心
      科15萬7,320元。物理治療1萬9,500元。傳統治療1萬5,00
      0元）、交通餐食費用4萬1,700元、未來交通餐食費用10
      萬8,000元，難認有據。
　　⒌搬家及倉儲費用27萬7,310元
　　　原告主張因系爭侵權行為致其被迫搬遷住處與公司，需支
      付搬家及倉儲費用27萬7,310元云云，惟查，原告因系爭
      侵權行為所受之傷害為頭部、頸部挫傷、腦震盪，業經認
      定如前，而原告所受上開傷害，與原告嗣後自其與被告同
      居之系爭房屋搬離，分屬不同之二事，並無任何關連，原
      告自不得因其與被告感情不睦而搬離系爭房屋，於本件請
      求被告賠償所支出之搬家及倉儲費用27萬7,310元，其此
      部分請求，核屬無據。
　　⒍營業收入損失65萬元
　　　原告雖主張因系爭侵權行為致其所經營佐雅公司之營業收
      入有減少，佐雅公司每日收入至少為3,032元，以每日3,0
      00元計算，所受營業損失至少為65萬元云云，惟查，原告
      因系爭侵權行為致受有頭部、頸部挫傷、腦震盪等傷害，
      並未舉證證明其因此而無法工作，須長期接受治療；原告
      又主張遭被告脅迫不准進入公司、侵占公司營業器具用品
      ，致佐雅公司被迫停業，此亦屬被告是否另涉其他侵權之
      事實，要與系爭侵權行為無涉。況佐雅公司所受營業收入
      損失，與原告收入是否減少，分歸不同之主體（即佐雅公
      司與原告），而不能等同視之，故原告以佐雅公司受有營
      業損失65萬元為由，主張被告應負賠償之責，亦屬無據。
　　⒎慰撫金1,000萬元
　　　⑴慰藉金之賠償須以人格權遭遇侵害，使精神上受有痛苦
        為必要，其核給之標準固與財產上損害之計算不同，然
        非不可斟酌雙方身分資力與加害程度，及其他各種情形
        核定相當之數額（最高法院51年度台上字第223號判決
        參照）。
　　　⑵爰斟酌被告因故意不法侵害原告身體、健康權，致原告
        受有頭部、頸部挫傷、腦震盪等傷害，原告因受有上開
        傷害而須進行治療，在精神上必受有相當痛苦；復審酌
        原告自陳博士畢業，曾經營公司，目前修養，有兼職工
        作，每月收入約1萬4,000元等語（本院卷二第16頁）；
        被告自陳為大學畢業，曾任職醫療院所醫師，現為診所
        院長，目前每月收入約為10萬元等語（本院卷一第178
        頁），及原告108年度收入約為59萬餘元，名下有股票
        及投資3筆財產，被告108年度收入約為209萬餘元，名
        下房地各3筆、股票4筆之財產，有本院依職權調閱稅務
        電子閘門財產所得調件明細表存卷可參（見限制閱覽卷
        ），認原告請求被告賠償精神慰撫金6萬元為適當，逾
        此部分之金額，則無理由，不應准許。
　　⒏綜上，原告得請求被告賠償之金額合計為6萬5,260元（附
      表1所示醫療費用5,260元＋6萬元）。
　㈣給付無確定期限者，債務人於債權人得請求給付時，經其催
    告而未為給付，自受催告時起，負遲延責任，其經債權人起
    訴而送達訴狀，或依督促程序送達支付命令，或為其他相類
    之行為者，與催告有同一之效力；遲延之債務，以支付金錢
    為標的者，債權人得請求依法定利率計算之遲延利息；應付
    利息之債務，其利率未經約定，亦無法律可據者，週年利率
    為5％，民法第229條第2項、第233條第1項前段、第203條分
    別定有明文。經查，本件損害賠償之債並無確定給付期限，
    原告本於侵權行為之法律關係，請求被告連帶給付6萬5,260
    元，及自刑事附帶民事起訴狀繕本送達被告翌日即109年8月
    12日（送達部分見附民卷第3頁）起，至清償日止，按年息5
    ％計算之利息，為有理由，應予准許。
四、綜上所述，原告依民法第184條第1項、第193條第1項、第19
    5條第1項前段規定，請求被告給付原告6萬5,260元，及自10
    9年8月12日起至清償日止，按年息5％計算之利息，為有理由
    ，應予准許。逾此部分之請求，則屬無據，應予駁回。
五、本判決依民事訴訟法第389條第1項第3款規定，應依職權宣
    告假執行。又本院依民事訴訟法第392條第2項規定，酌定相
    當之擔保金額，命被告就原告勝訴部分供擔保，職權宣告免
    為假執行。
六、本件事證已臻明確，兩造其餘攻擊防禦方法及所提證據，於
    判決結果不生影響，爰不一一論列，併此敘明。
七、訴訟費用負擔之依據：民事訴訟法第79條。
中　　華　　民　　國　　111 　年　　7 　　月　　15　　日
                  民事第二庭  法  官  蔡子琪
以上正本係照原本作成。
如對本判決上訴，應於判決送達後20日內向本院提出上訴狀，若
委任律師提起上訴者，應一併繳納上訴審裁判費，否則本院得不
命補正逕行駁回上訴。　
中　　華　　民　　國　　111 　年　　7 　　月　　22　　日
                              書記官  周苡彤